臺灣高雄地方法院民事判決　　　　　　 109年度訴字第1440號
原　　　告　蘇榮祥　
訴訟代理人　黃秋珍　
複代理人　　劉怡廷律師
　　　　　　李俊賢律師
被　　　告　黃振銘　

上列當事人間請求返還借款事件，本院於民國110 年10月6 日言
詞辯論終結，判決如下：
    主  文
被告應給付原告新臺幣壹拾捌萬元，及其中新臺幣壹拾貳萬元自
民國一０九年八月十九日起；其中新臺幣參萬元自民國一０九年
八月二十六日起；其餘新臺幣參萬元自民國一０九年九月二十六
日起，均至清償日止，按週年利率百分之五計算之利息。
原告其餘之訴駁回。
訴訟費用由被告負擔五分之一，餘由原告負擔。
本判決第一項得假執行，但被告如以新臺幣壹拾捌萬元為原告預
供擔保，得免為假執行。
原告其餘假執行之聲請駁回。
    事實及理由
壹、程序部分
一、本件原告於民國109 年7 月17日起訴後，其委任之訴訟代理
    人雖於110 年7 月14日當庭陳報原告在110 年5 月12日之後
    ，疑似因罹患失智症，出現意識不清、無法理解日常對話之
    情形〔見本院109 年度訴字第1440號卷（下稱訴字卷）第18
    0-181 頁〕，本院審酌原告於110 年1 月13日、3 月31日均
    親自到庭，應訊時除法律上陳述能力較弱外，對於本院所詢
    事實經過、本案之訴求，尚無無法陳述或無法理解之情形，
    又其於110 年5 月12日當庭提出委任狀，表明欲委任其配偶
    黃秋珍為訴訟代理人（見訴字卷第151 頁），並全程參與辯
    論，復可回答本院訊問之問題，亦無無法理解或意識不清、
    答非所問之情形，堪認其於110 年5 月12日當庭委任訴訟代
    理人時，尚有訴訟能力，其委任訴訟代理人之行為應屬有效
    。其嗣後縱因病況有變，訴訟能力突然減損甚至喪失，因其
    此前已委任訴訟代理人，依民法第173 條前段規定，本件訴
    訟程序即不因之當然停止，本院仍得續行言詞辯論及判決，
    核先敘明。
二、按訴狀送達後，原告不得將原訴變更或追加他訴，但請求之
    基礎事實同一，或擴張或減縮應受判決事項之聲明者，不在
    此限，民事訴訟法第255 條第1 項但書第2 款、第3 款定有
    明文。本件原告起訴時，原請求被告給付新臺幣（下同）80
    萬元，及自107 年6 月10日起至清償日止，按週年利率5 ﹪
    計算之利息，嗣於起訴狀送達被告後，變更請求被告給付10
    3 萬3000元，及自起訴狀繕本送達翌日起至清償日止，按週
    年利率5%計算之利息，核其變更前、後均係本於同一基礎事
    實，亦屬擴張應受判決事項之聲明，揆諸前揭規定，與法尚
    無不合，應予准許。
三、被告經合法通知，無正當理由未於言詞辯論期日到場，核無
    民事訴訟法第386 條各款所列情形，爰依原告聲請，由其一
    造辯論而為判決。
貳、實體部分：
一、原告主張：原告於102 年6 月間，受被告邀請一同投標法拍
    屋，而於102 年6 月11日向永豐商業銀行股份銀行有限公司
    申貸110 萬元交予被告，欲作為投標保證金使用，同日晚間
    原告至被告經營之律師事務所欲討論投標事宜，被告卻稱其
    未得標，希望原告將110 萬元借予被告，兩造遂約定原告將
    該110 萬元借予被告，借款利息40萬元，本金、利息共計15
    0 萬元，分5 年60期攤還，被告應於每月10日支付本息2 萬
    5000元，被告並簽發借據為憑。詎被告僅自102 年7 月10日
    起至106 年1 月26日止，合計還款46萬7,000 元，此後即未
    依約還款，原告遂於108 年間對被告提起返還借款訴訟，請
    求被告給付103 萬3000元（計算式：150 萬元-46 萬7000元
    ＝103 萬3000元，其中63萬3000元為本金，40萬元為利息）
    ，及其中63萬3000元自107 年6 月10日起至清償日止，按週
    年利率5 ﹪計算之利息，經本院於108 年12月16日以108 年
    度訴字第1309號判決被告應給付原告103 萬3000元，及其中
    63萬3000元自107 年6 月12日起至清償日止，按週年利率5
    ﹪計算之利息，嗣被告對該判決提起上訴，由臺灣高等法院
    高雄分院以109 年度上易字第81號分案受理後，兩造於109
    年4 月8 日晚間，在被告之律師事務所達成還款協議，並共
    同簽立協議書1 紙（下稱系爭協議書），載明「被告願自10
    9 年4 月起，於每月25日匯款3 萬元予原告，為期6 個月，
    日後雙方再行協商餘額」等文字，原告因而於109 年4 月8
    日具狀撤回該案之起訴，詎被告至今均未依系爭協議書清償
    分毫，為此依系爭協議書，提起本訴，並聲明︰㈠被告應給
    付原告103 萬3000元，及自起訴狀繕本送達翌日起至清償日
    止，按週年利率5 ﹪計算之利息。㈡願供擔保請准宣告假執
    行。
二、被告經合法通知，無正當理由不到庭，惟具狀辯以：兩造係
    共同投資事業，並非借貸，奈何原告事後反悔不肯認賠，乃
    要求伊獨力負擔虧損，以寫借據方式言明每月攤付2 萬5000
    元，此一金額包含本金及紅利，伊依約付了20多期，原告忽
    要增加每月攤付之金額，伊認為原告違反兩造原先之約定，
    致未再繼續給付。對於原告提出之協議書形式上真正不爭執
    ，但原告竟教唆他人持協議書暴力討債，被告始不予匯款，
    伊同意支付原告之款項當時會算係不足80萬元，原告本件起
    訴始以80萬元之金額起訴，其嗣後再擴張至100 多萬元，顯
    不符事實。若兩造確認金額，原告亦不再教唆他人暴力討債
    ，伊願自110 年6 月25日起，每月25日分期給付3 萬元，至
    80萬元清償完畢為止等語，並聲明︰㈠原告之訴駁回。㈡如
    受不利判決，願供擔保請准宣告免為假執行。
三、得心證之理由：
  ㈠原告主張兩造於109 年4 月8 日共同簽訂系爭協議書一情，
    業據其提出系爭協議書為證〔見本院109 年度審訴字第935
    號卷（下稱審訴卷）第13頁〕，並為被告所不爭執（見訴字
    卷第163 頁），自堪認屬實。又系爭協議書已載明：「立書
    人原告與被告間之金錢往來，茲被告願自109 年4 月份於每
    月25日匯款3 萬元，為期6 個月，日後雙方再行協商餘額」
    ，是被告依此協議書之約定，應分別於109 年4 月25日、5
    月25日、6 月25日、7 月25日、8 月25日、9 月25日各匯款
    3 萬元予原告，再與原告協商餘額，亦堪認定。然原告主張
    被告至今皆未依系爭協議書匯款乙節，業經被告自認在卷（
    見訴字卷第163-164 頁），而系爭協議書所載為期6 個月、
    每月給付3 萬元之約定，於109 年9 月25日即全部屆清償期
    ，則原告依系爭協議書之約定，自得請求被告給付此18萬元
    。
  ㈡原告雖主張兩造當時係就102 年6 月11日之借款債務協議，
    被告積欠原告之借款債務金額為103 萬3000元（含利息40萬
    元、本金63萬3000元），故依系爭協議書得請求被告給付10
    3 萬3000元，並以該債務金額曾經本院108 年度訴字第1309
    號判決認定，為主要論據，然被告對原告請求之金額已予以
    否認，又依原告於本院審理中陳稱：當初被告寫協議書時，
    沒有說要還多少，他說先還6 個月以後再講，寫協議書時兩
    造沒有談好被告總共要還多少錢，說先還18萬元，剩下要還
    多少兩造再協商（見訴字卷第41頁），可見兩造簽署系爭協
    議書時，對於被告應給付之總金額尚未達成合意，僅約定先
    給付18萬元，剩餘還款金額日後再行協商，甚至剩餘還款金
    額之清償期、清償方式亦均未約定，則兩造間簽立系爭協議
    書時，就剩餘還款金額、總還款金額此一必要之點，意思表
    示尚未一致，此部分兩造間自仍未成立契約，而無從拘束被
    告，故原告主張依系爭協議書，得逕為請求被告給付103 萬
    3000元（包含18萬元），即屬無據。
  ㈢復按給付有確定期限者，債務人自期限屆滿時起，負遲延責
    任；遲延之債務，以支付金錢為標的者，債權人得請求依法
    定利率計算之遲延利息；應付利息之債務，其利率未經約定
    ，亦無法律可據者，週年利率為5 ﹪，民法第229 條第1 項
    、第233 條第1 項、第203 條亦有明文。承上所述，被告依
    系爭協議書之約定，應分別於109 年4 月25日、5 月25日、
    6 月25日、7 月25日、8 月25日、9 月25日各給付原告3 萬
    元，此乃有確定期限之給付，故被告應於各清償期屆滿時起
    ，就各筆3 萬元之給付負遲延責任。本件原告就遲延利息之
    請求，雖均請求自起訴狀繕本送達翌日起算，然起訴狀繕本
    係於109 年8 月18日送達被告，此有送達證書在卷可徵（見
    審訴卷第33頁），於起訴狀繕本送達被告時，前4 期共12萬
    元之給付均已屆清償期，第5 期、第6 期之給付則尚未屆清
    償期，分別須自清償期翌日即109 年8 月26日、9 月26日起
    始得請求遲延利息，從而原告就其得請求之18萬元，另請求
    其中12萬元自109 年8 月19日起算，其中3 萬元自109 年8
    月26日起，其餘3 萬元自109 年9 月26日起，均至清償日止
    ，按週年利率5 ﹪計算之利息，要屬有據，逾此範圍之利息
    請求，則無理由。
四、綜上所述，原告依系爭協議書，請求被告給付原告18萬元，
    及其中12萬元自起訴狀繕本送達翌日即109 年8 月19日起，
    其中3 萬元自109 年8 月26日起，其餘3 萬元自109 年9 月
    26日起，均至清償日止，按週年利率5 ﹪計算之利息，核屬
    正當，應予准許，逾此範圍之請求，則無理由，應予駁回。
五、本判決就原告勝訴部分，所命被告之給付金額未逾50萬元，
    爰依民事訴訟法第389 條第1 項第5 款之規定，依職權宣告
    假執行，原告雖陳明願供擔保請准宣告假執行，然僅係促使
    本院發動職權，爰就此部分不另為假執行准駁之諭知。被告
    就原告勝訴部分亦陳明願供擔保，請准免為假執行，於法並
    無不合，爰酌定擔保金如主文所示。至原告敗訴部分，其假
    執行之聲請失所附麗，應予駁回。
六、據上論結，本件原告之訴為一部有理由，一部無理由，依民
    事訴訟法第385 條第1 項前段、第79條、第389 條第1 項第
    5款、第392 條第2 項，判決如主文。
中    華    民    國   110    年    10    月    21    日
                  民事第一庭  法  官  陳筱雯
以上正本係照原本作成。
如對本判決上訴，須於判決送達後20日內向本院提出上訴狀。如
委任律師提起上訴者，應一併繳納上訴審裁判費。
中    華    民    國   110    年    10    月    21    日
                              書記官  張宸維